【裁判字號】    91,交聲,1002
【裁判日期】    920424
【裁判案由】    違反道路交通管理處罰條例聲明異議
【裁判全文】
臺灣臺北地方法院交通事件裁定                  九十一年度交聲字第一二號
    原處分機關  台北市交通事件裁決所
    異  議  人
    即受處分人  甲○○
右列異議人因違反道路交通管理處罰條例案件，對於臺北市交通事件裁決所於中華民
國九十一年六月二十八日所為之處分（原處分案號：北市裁三字第裁二二－Ｃ000
00000號），聲明異議，本院裁定如左：
    主  文
原處分撤銷。
甲○○不罰。
    理  由
一、按法院受理交通事件，準用刑事訴訟法之規定，道路交通管理處罰條例第八十九
    條前段定有明文，是最高法院七十六年台上字第四九八六號判例「認定犯罪事實
    所憑之證據，雖不以直接證據為限，間接證據亦包括在內，然而無論直接證據或
    間接證據，其為訴訟上之證明，須於通常一般之人均不致有所懷疑，而得確信其
    為真實之程度者，始得據為有罪之認定，倘其證明尚未達到此一程度，而有合理
    之懷疑存在而無從使事實審法院得有罪之確信時，即應由法院為諭知被告無罪之
    判決」，所揭示刑事訴訟法上法院認定事實之最重要原則之一－即認定被告有罪
    ，就該有罪事實不能有任何之合理懷疑存在（beyond the reasonable doubt）
    之原則於法院審理行為人違反道路交通管理處罰條例案件時，當有其適用，易言
    之，法院於審理行為人違反道路交通管理處罰條例案件，當踐行完畢調查證據之
    程序後，為事實之認定時，如就原處分機關所認定之行為人違規之事實仍有合理
    之訴訟上懷疑，而無法百分之百確信行為人確有該當於道路交通管理處罰條例各
    該處罰條文之構成要件事實時，此際即應依訴訟上之待證事實「倘有懷疑，則從
    被告之利益作解釋」（in dubi opro reo）之證據法則，作對受處分人有利之認
    定。
二、本件原處分機關認受處分人即異議人甲○○於民國九十一年五月一日二十時許，
    駕駛九Ａ－八一八號營業小客車，行經台北縣汐止市○○路○段，經台北縣警察
    局汐止分局員警攔停舉發有「執業登記證未依規定擺放」之違規行為，依違反道
    路交通管理處罰條例第三十六條第三項之規定掣單舉發，經受處分人於舉發通知
    單上所載應到案日期前提出申訴，經原處分機關函請舉發單位調查結果，仍認受
    處分人有前述違規行為，原處分機關乃依前揭道路交通管理處罰條例第三十六條
    第三項規定裁處受處分人罰鍰新台幣一千五百元。
三、訊據受處分人甲○○固不否認有於前述時地駕駛前揭車號營業小客車為警舉發之
    事實，惟堅詞否認有何違反道路交通管理處罰條例之行為，辯稱：伊駕駛前開車
    號營業小客車於右揭時地之內側快車道行駛時，突有車號ＤＮ－九四四二號警用
    巡邏車由外側未鳴警笛急速切入伊行駛之車道前，伊見狀急速煞停，致其車內安
    置車前之執業登記證插座掉落右前座位上，嗣該警車上之警員二人下車後，認伊
    所駕車輛未讓警車，惱羞成怒而開單告發等語。經查：本件舉發員警林昆秀、林
    再興到庭證述：當時受處分人駕駛前開車號營業小客車在右揭路段快車道內側車
    道行駛，渠等乘坐警車在外側車道揮手攔停，指引受處分人駕車至慢車道停車後
    ，見受處分人之執業登記證雖裝在壓克力板插座內，但該壓克力板插座在右前座
    椅子前面的腳踏地毯上等語，有本院九十二年四月二十二日筆錄在卷可稽，足見
    受處分人確有將其執業登記證安置在指定之插座內，僅係該安置執業登記證之插
    座有無遵守道路交通安全規則第四十二條第二項「於儀錶板上右側設置執業登記
    證插座」之規定，而有無違反道路交通管理處罰條例第十六條第一項第四款「營
    業小客車未依規定裝置執業登記證插座」之問題，原處分機關逕依前開條例第三
    十六條第三項規定裁罰，已有未合。再依前開舉發員警到庭證述之情節，當時發
    現該安置執業登記證之插座在該營業小客車右前座位前方腳踏地毯上，且受處分
    人所駕營業小客車原在內側快車道行駛，係經行駛外側快車道之警車攔停後始掣
    單舉發之情節觀之，雖前開員警到庭並證稱：渠等所駕警車當時有鳴警報器，沒
    有切換車道，受處分人所駕車輛沒有減速或煞車，嗣見該安置執業登記證之插座
    背面沒有貼粘痕跡等語（參見前開筆錄），然受處分人既然行駛於內側快車道時
    ，經行駛外側快車道之警車鳴警報器而攔停，豈有不煞車減速之理，已見前開到
    庭證述員警此部分之證詞，不足採信，又該安置執業登記證之插座係在該車之右
    前座位前方腳踏地毯上發現等情，已如前述，則受處分人若無意依規定裝置執業
    登記證之插座，又何須將該插座放置於右前座位前方腳踏地毯上，而不收妥放置
    之理，況其所駕營業小客車係於內側快車道經警鳴笛後攔停，絕無不煞車減速之
    理，並如前述，自有該安置執業登記證之插座，係其煞車減速時，掉落在右前座
    位前方腳踏地毯上之合理性懷疑存在，揆諸前揭訴訟上之待證事實「倘有懷疑，
    則從被告之利益作解釋」（in dubi opro reo）之證據法則，縱認該警車未急速
    切換車道，仍堪認定受處分人所辯：伊車內安置執業登記證之插座係因煞車急停
    而掉落等語，信而有徵，是亦不足認受處分人之營業小客車，有未依規定裝置執
    業登記證插座而違反道路交通管理處罰條例第十六條第一項第四款之行為。
四、綜上所述，本件原處分機關認定受處分人有前開違反道路交通管理處罰條例之違
    規行為，核與事實不符，自有未洽，此外，復查無其他積極證據足以證明受處分
    人有何違反道路交通管理處罰條例之違規行為，自應作對受處分人有利之認定，
    原處分機關不察，遽對受處分人裁罰，即難認為允當，應認受處分人之異議為有
    理由，自應由本院將原處分撤銷，並諭知受處分人不罰，以資適法。
據上論斷，應依道路交通案件處理辦法第二十條前段，裁定如主文。
中      華      民      國    九十二    年      四      月    二十四    日
                                      臺灣臺北地方法院交通法庭
                                          法  官  劉  台  安
右正本證明與原本無異
如不服本裁定應於送達後五日內向本院提出抗告狀
                                          書記官  張  汝  琪
中      華      民      國    九十二    年      四      月    二十八    日


司法院資訊處製作；財團法人民間司法改革基金會備份。
